臺灣臺北地方法院刑事判決
111年度審易字第881號
公  訴  人  臺灣臺北地方檢察署檢察官
被      告  徐貽鋕



上列被告因違反毒品危害防制條例案件，經檢察官提起公訴（11
1年度偵字第733號），本院判決如下：
    主  文
本件公訴不受理。
    理  由
一、公訴意旨略以：被告徐貽鋕明知甲基安非他命係毒品危害防
    制條例第2條第2項第2款所管制之第二級毒品，不得無故持有
    ，竟於民國110年12月21日10時許，在臺北市○○區○○○路000
    號17樓之15，向周佳妍（另由警方報告後偵辦）取得第二級
    毒品甲基安非他命1包而持有之。嗣為警於同日10時40分許
    ，前往上處址查獲徐貽鋕為通緝犯，當場扣得第二級毒品甲
    基安非他命1包（驗餘淨重0.0038公克）。因認被告涉犯毒
    品危害防制條例第11條第2項之持有第二級毒品罪嫌等語。
二、按起訴之程序違背規定者，應諭知不受理之判決；而不受理
    判決，得不經言詞辯論程序為之，刑事訴訟法第303條第1款
    、第307條分別定有明文。又被告持有第二級毒品之低度行
    為，應為施用之高度行為所吸收，二者為實質上一罪，被告
    施用第二級毒品之行為如經法院裁定送觀察、勒戒，持有第
    二級毒品之行為即不得另行起訴，若檢察官予以起訴，起訴
    之程序自屬違反規定，法院應依刑事訴訟法第303條第1款規
    定諭知不受理之判決（最高法院94年度台非字第180號、98
    年度台非字第302號判決意旨可資參照）。另最高法院刑事
    大法庭109年11月18日109 年度台上大字第3826號裁定及最
    高法院109年度台上字第3826號刑事判決意旨略以：
　㈠109年1月15日修正公布、同年7月15日施行之毒品危害防制條
    例第20條第3項規定，犯第10條之罪於觀察、勒戒或強制戒
    治執行完畢釋放後，3年後再犯第10條之罪者，適用本條前2
     項之規定。上開所謂「3年後再犯」，只要本次再犯（不論
    修正施行前、後）距最近1次觀察、勒戒或強制戒治執行完
    畢釋放，已逾3年者，即該當之，不因其間有無犯第10條之
    罪經起訴、判刑或執行而受影響。
　㈡本於權力分立原則，法院對檢察官職權行使，應予以尊重，
    雖非謂不得為適度之司法審查，惟對於施用毒品者本次所犯
    如距最近1次觀察、勒戒或強制戒治執行完畢釋放後，已逾3
     年者，檢察官既得本於立法者所賦與之職權裁量是否聲請
    法院裁定觀察、勒戒或為命附條件（現行法僅能附命完成戒
    癮治療）緩起訴處分之多元化處遇，即聲請法院裁定機構內
    之觀察、勒戒並非檢察官所得採取之唯一途徑，法院自不能
    僭越檢察官之職權，逕對施用毒品者裁定應予觀察、勒戒或
    強制戒治。法院當不能「為求程序之經濟」便宜行事，而應
    嚴守程序上之正義，尊重檢察官之裁量權，並保障施用毒品
    者能獲得妥適並完善治療或其他有利戒毒途徑處遇之機會。
三、經查：　　
  ㈠本案經警於110年12月21日11時45分許，在臺北市○○區○○路0
    段00號執行搜索，當場由被告口袋內查獲上開第二級毒品甲
    基安非他命1包等節，業據被告於警詢及偵查中坦承不諱（
    見偵字卷第19頁、第86頁），復有臺北市政府警察局信義分
    局搜索扣押筆錄、扣押物品目錄表、扣押物品照片及交通部
    民用航空局航空醫務中心111年1月13日航藥鑑字第0000000
    號毒品鑑定書在卷可參（見偵字卷第31至39頁、第45至47頁
    、第123頁），此部份事實首堪認定。
　㈡又被告於前揭為警查獲當日12時許經警採尿送驗，結果確呈
    安非他命（720ng/mL）、甲基安非他命（3098ng/mL ）陽性
    反應等情，亦有臺北市政府警察局信義分局勘察採證同意書
    、台灣尖端先進生技醫藥股份有限公司濫用藥物檢驗報告、
    臺北市政府警察局偵辦毒品案件尿液檢體委驗單在卷可參（
    見偵字卷第27頁、第115至117頁）。此部分事實，亦堪認定
    。
　㈢被告固於偵查中辯稱：扣案毒品是我幫周佳妍收的垃圾，我
    跟周佳妍朝夕相處，我有聞到很多周佳妍施用毒品時的味道
    ，我自己本身沒有施用云云（見偵字卷第86頁）。惟查，觀
    諸前揭採尿送驗結果，結果確呈甲基安非他命代謝後之安非
    他命（720ng/mL）、甲基安非他命（3098ng/mL）陽性反應
    ，且數值非低，是被告辯稱：並未施用云云，實非無疑。另
    審酌前揭甲基安非他命係於被告口袋內當場查獲；參以其為
    警查獲當日即經警採尿送驗呈陽性反應，足徵其施用毒品之
    時間與查獲其持有前揭毒品之時日相近；此外，亦無證據證
    明被告係另行起意持有扣案之第二級毒品甲基安非他命，是
    被告持有扣案之第二級毒品甲基安非他命，實非無可能為其
    施用後所剩餘，則其持有扣案第二級毒品甲基安非他命之低
    度行為，即應為其施用第二級毒品甲基安非他命之高度行為
    所吸收，按上說明，即無從另行單獨論以持有第二級毒品罪
    。　
四、被告前因施用毒品案件，經臺灣新北地方法院以91年度毒聲
    字第509裁定送觀察、勒戒後，認無繼續施用毒品之傾向，
    於91年3月6日釋放出所，並經臺灣新北地方檢察署檢察官以
    91年度毒偵字第797號為不起訴處分確定等情，有臺灣高等
    法院被告前案紀錄表附卷可稽。是被告前曾經觀察、勒戒執
    行完畢，而被告本次施用犯行距離前次觀察勒戒執行完畢釋
    放之時已逾3年，符合毒品危害防制條例第20條第3項規定，
    揆諸前揭說明，被告施用第二級毒品之行為，於毒品危害防
    制條例修正施行後，應由檢察官另就施用第二級毒品部分基
    於一次性之整體規劃而重啟處遇程序，視被告個案情形，是
    否適合「觀察、勒戒或強制戒治」或給予「附命完成戒癮治
    療緩起訴處分」之機會。檢察官誤就被告本案持有第二級毒
    品罪之低度行為提起公訴，係屬起訴程序違背規定，本院爰
    不經言詞辯論，依法逕為不受理判決之諭知。　
據上論斷，應依刑事訴訟法第303條第1款、第307條，判決如主
文。
中　　華　　民　　國　　111 　年　　7 　　月　　7 　　日
　　　　　　　　　刑事第二十二庭  法　官  葉詩佳
上正本證明與原本無異。
如不服本判決應於收受送達後20日內向本院提出上訴書狀，並應
敘述具體理由；其未敘述上訴理由者，應於上訴期間屆滿後20日
內向本院補提理由書（均須按他造當事人之人數附繕本）「切勿
逕送上級法院」。因疫情而遲誤不變期間，得向法院聲請回復原
狀。

                                   書記官  林思宜
中　　華　　民　　國　　111 　年　　7 　　月　　7 　　日